臺灣高等法院臺南分院刑事判決
111年度上訴字第23號
上  訴  人  
即  被  告  陳昱維



            吳奕賢


上二人共同
選任辯護人  嚴庚辰律師
            嚴奇均律師
上列上訴人即被告因妨害秩序等案件，不服臺灣臺南地方法院10
9年度訴字第1539號中華民國110年10月29日第一審判決（起訴案
號：臺灣臺南地方檢察署109年度營偵字第1776號），提起上訴
，本院判決如下：
    主  文
上訴駁回。
    事  實
一、緣乙○○於民國109年6月13日下午4、5時許，發現綽號「阿文
    」之柳俊仲詐賭（柳俊仲與潘昆佑涉嫌共同妨害秩序部分，
    均經檢察官另為不起訴處分），因認自己受有損害，有意教
    訓柳俊仲所陳詐賭之主嫌甲○○，遂要求柳俊仲聯絡甲○○於同
    日晚上9時45分許，在○○國中（地址：嘉義縣○○鄉○○村0號之
    2）大門前碰面。
二、丙○○與乙○○為表兄弟，乙○○遂至丙○○經營之○○○○火鍋店（地
    址：臺南市○○區○○路00○0號）告知丙○○上情，適其等之友人
    潘昆佑、吳志隆（其與黃晉毅、王朝威涉嫌共同妨害秩序罪
    ，均經原審另行判處罪刑）於同日下午4時、6時許亦同在上
    開火鍋店聽聞上情，遂應乙○○之邀約一同前往○○國中為乙○○
    助勢、教訓詐賭之人（吳志隆並攜帶鐵棒1支）；乙○○另告
    知友人王朝威上情，而約同王朝威一起前往助勢；黃晉毅聽
    聞乙○○邀集上開人等欲教訓甲○○，亦認自己同遭甲○○詐賭而
    攜帶木棍1支一同前往○○國中教訓甲○○。其等聚集完畢後，
    乙○○、丙○○、王朝威、吳志隆、黃晉毅即共同基於意圖供行
    使之用而攜帶兇器，在公共場所聚集三人以上施強暴之犯意
    聯絡，乙○○即駕駛車牌號碼000-0000號自用小客車（下稱A
    車）搭載王朝威、柳俊仲；吳志隆即駕駛000-0000號自用小
    客車（下稱B車）搭載丙○○、黃晉毅；潘昆佑則自行駕駛000
    -0000號自小客車（下稱C車），於同日晚上9時37分許，抵
    達○○國中大門附近，A車停等於該處，並由柳俊仲下車等候
    ，B、C車則先行掩蔽。待甲○○駕駛車牌號碼00-0000號自小
    客車（下稱D車）於同日晚上9時43分許抵達○○國中停在A車
    左後方之際，柳俊仲即趨前至D車駕駛座旁與甲○○對話，吳
    志隆隨即將B車駛出停放在D車左後側（潘昆佑則將C車停在
    稍遠處，且潘昆佑下車後均未接近甲○○），乙○○、丙○○、黃
    晉毅、王朝威、吳志隆均下車，先由丙○○強行將甲○○自D車
    駕駛座拉下扯至B車前方，黃晉毅同時持木棍毆擊D車，甲○○
    自丙○○手中掙脫後，乙○○即上前拉扯甲○○手部，而黃晉毅、
    吳志隆分別數度分持木棍、鐵棒毆打甲○○，王朝威在旁作勢
    毆打以助勢，以此方式對甲○○施強暴達約2分多鐘始停手，
    致甲○○受有左側第五掌骨骨折、左側腓骨骨折、左側前臂擦
    挫傷、頭皮鈍傷、下背、骨盆、左側大腿、左側小腿擦挫傷
    等傷害（傷害罪部分，甲○○撤回告訴，經檢察官不另為不起
    訴處分）。
三、乙○○因甲○○在○○國中大門前時無法提出詐賭糾紛之解決方案
    ，在與遭詐賭之賭場經營人陳羿樺（「綽號「小雅」）電話
    聯繫後，決定由陳羿樺直接與甲○○處理該糾紛，乙○○、丙○○
    與陳羿樺竟另行基於妨害自由之犯意聯絡，於同日晚上9時4
    6分許，由乙○○將甲○○強行推入D車右後座，並隨之坐於同車
    後座以限制甲○○行動自由，再由丙○○駕駛D車，將甲○○強押
    至○○○○火鍋店後方休息室，陳羿樺、乙○○、丙○○在該處要求
    甲○○賠償詐賭金額或約出其他共犯處理此事，直至翌日（14
    日）下午1時4分許，某姓名年籍不詳之女子報警稱在○○○○火
    鍋店遭人搶劫，經臺南市政府警察局白河分局白河派出所警
    員丁○○於同日下午1時10分許到場處理，請乙○○、丙○○、甲○○、陳羿樺均自行至白河派出所後，甲○○始獲釋放而自行離
    去。
四、案經甲○○訴由臺南市政府警察局白河分局移送臺灣臺南地方
    檢察署檢察官偵查起訴。
    理  由
壹、程序部分（證據能力）
　　本判決引為判斷基礎之被告2人以外之人審判外之傳聞供述
    證據，經檢察官、被告2人及其等辯護人於本院審理時均同
    意作為證據使用（本院卷第90、136頁），本院審酌該等證
    據作成時情況，並無違法或不當取證情事，亦無顯不可信或
    證明力過低，而均認為適當，依刑事訴訟法第159條之5規定
    ，均有證據能力。另本判決引用之非供述證據，均依法定程
    序取得，經本院審理時逐一提示而為合法調查，與本案待證
    事實間復具相當關聯性，自得據為裁判基礎。
貳、認定犯罪事實所憑之證據及理由
一、訊據被告乙○○、丙○○於原審審理時固不否認有因與告訴人甲○○間之詐賭糾紛，而透過柳俊仲約甲○○於109年6月13日晚上
    9時45分許至○○國中大門前碰面，並約同黃晉毅、吳志隆、
    王朝威、潘昆佑一同前往，且到場後黃晉毅、吳志隆有分持
    木棍、鐵棒毆打甲○○成傷，及嗣後由被告丙○○駕駛D車搭載
    後座之甲○○、被告乙○○至○○○○火鍋店，將甲○○交給「小雅」
    （即陳羿樺）等情，然自警、偵及原審均矢口否認有何妨害
    秩序及妨害自由犯行，上訴本院後，於本院準備程序時固均
    坦承刑法第150條第1項在公共場所施強暴之妨害秩序罪及同
    法第302條私行拘禁之妨害自由罪，然仍否認刑法第150條第
    2項第1款加重妨害秩序罪，被告乙○○辯稱：到現場時完全不
    知道黃晉毅、吳志隆有自行攜帶兇器，看到黃晉毅等2人拿
    出兇器時，有阻擋他們持兇器攻擊甲○○；被告丙○○則辯稱：
    沒有動手毆打甲○○等語。被告2人嗣於本院111年3月29日審
    理時始均為認罪坦承全部犯行之供述（本院卷第135頁）。
    辯護人則為被告2人辯護稱：㈠本案犯罪動機起因於甲○○夥同
    其他人到賭場詐賭，被告乙○○被詐賭，所以想找甲○○出來問
    清楚，由後來和解書記載，甲○○沒有額外請求賠償金額，可
    知其承認有詐賭，其自知理虧，故未請求賠償。㈡被告2人雖
    沒有攜帶兇器，因其他共犯有帶兇器，所以要負同樣的責任
    ，但事實上還是有區別，被告乙○○是自己開一台車到現場，
    沒有與黃晉毅同車，出發前不知道有人帶兇器，兇器是黃晉
    毅攜帶，被告乙○○下車時雖發現黃晉毅有帶兇器要打甲○○，
    但監視器可看出被告乙○○有阻止，被告丙○○則沒有動手毆打
    甲○○，且在現場僅2至3分鐘即離開。甲○○被帶回○○○○火鍋店
    後，被告2人有拿藥給甲○○擦拭，此經甲○○證述，被告2人縱
    然構成本案犯罪事實，惟下手手段及犯後態度不如一般逞兇
    鬥狠之姿，請加以斟酌，從輕量刑，並為緩刑之諭知等語。
二、有關事實欄一、二部分
　㈠被告乙○○於109年6月13日下午4、5時許，發現綽號「阿文」
    之柳俊仲詐賭，因自己參與賭博而認為受有損害，有意向柳
    俊仲所陳詐賭之主嫌甲○○索賠，遂要求柳俊仲聯絡甲○○於同
    日晚上9時45分許，在○○國中大門前碰面；被告乙○○遂至被
    告丙○○經營之○○○○火鍋店（地址：臺南市○○區○○路00○0號）
    告知被告丙○○上情，適其等之友人潘昆佑、吳志隆於同日下
    午4時、6時許亦同至上開火鍋店聽聞上情，遂應被告乙○○之
    邀約一同前往○○國中為被告乙○○助勢；被告乙○○另告知友人
    王朝威上情而約同王朝威一起前往助勢；黃晉毅亦認自己同
    遭甲○○詐賭而自願一同前往○○國中教訓甲○○，被告乙○○遂駕
    駛A車搭載王朝威、柳俊仲；吳志隆駕駛B車搭載被告丙○○、
    黃晉毅；潘昆佑則自行駕駛C車，同至○○國中大門，被告2人
    在案發現場均已知悉有棍棒等兇器等情，為被告2人於原審
    所不否認（原審卷第88至89、339至340頁)，並經證人即告
    訴人甲○○（警卷第7、14頁）於警詢；證人即一同前往○○國
    中之潘昆佑（警卷第25至27頁，偵卷第87頁）；證人即共犯
    王朝威（警卷第89至91頁，偵卷第119頁）、吳志隆（警卷
    第105至109頁，偵卷第115至117頁）、黃晉毅（警卷第73至
    75頁，偵卷第115頁）於警詢、偵訊證述明確，並有○○國中
    大門前監視錄影畫面勘驗筆錄、截圖2份、路口監視器錄影
    畫面截圖、○○○○火鍋店電子地圖及街景照片1份、A、B、C車
    汽車車籍資料各1份、D車詳細資料報表各1紙在卷可稽（警
    卷第119至161、169至175頁，原審卷第74至86、95至121頁)
    ，上開事實堪可認定。　　　
　㈡被告乙○○駕駛A車於同日晚上9時37分許至○○國中大門附近停
    等於該處，由柳俊仲下車等候，B、C車則先行掩蔽。待甲○○
    駕駛D車於同日晚上9時43分許抵達○○國中停在A車左後方之
    際，柳俊仲即趨前至D車駕駛座旁與甲○○對話，吳志隆隨即
    將B車駛出停放在D車左後側（潘昆佑則將C車停在稍遠處，
    且潘昆佑下車後均未接近甲○○），被告乙○○、丙○○及共犯黃
    晉毅、王朝威、吳志隆均下車，先由被告丙○○強行將甲○○自
    D車駕駛座拉下扯至B車前方，黃晉毅同時持木棍毆擊D車，
    甲○○自被告丙○○手中掙脫後改由被告乙○○拉扯甲○○手部，而
    黃晉毅、吳志隆分別持木棍、鐵棒數度毆打甲○○，王朝威在
    旁作勢毆打，以此方式對甲○○強暴達約2分多鐘始停手，致
    甲○○受有左側第五掌骨骨折、左側腓骨骨折、左側前臂擦挫
    傷、頭皮鈍傷、下背、骨盆、左側大腿、左側小腿擦挫傷等
    傷害之事實，業據證人甲○○於警詢、偵訊證稱：其駕駛D車
    到○○國中前，「阿文」來跟我說話後，有一名男子直接打開
    我車門，將我拉下車，並遭3名男子手持棍棒打我手部、腳
    部及頭部，我被拉下車就被打就暈了，我被打到全身是血，
    頭暈暈的等語明確（警卷第7至9、14至18頁、偵卷第61頁）
    ；核與證人潘昆佑於警詢證稱：我當時在車上未下車，只在
    旁觀看，因為我只是乙○○約我去現場助勢，後來我看到往身
    上打，我就下車察看，看到乙○○徒手毆打甲○○，還看到我不
    認識的編號6（即黃晉毅）手持木棒打甲○○，甲○○臉上都是
    血，大腿有被黃晉毅打等語（警卷第29頁)；且共同被告黃
    晉毅於警詢、偵查中均坦認有因詐賭糾紛持木棍毆打甲○○（
    警卷第75至79頁，偵卷第115頁）；吳志隆亦於原審準備程
    序中坦認有持鐵棒毆打甲○○等情無誤（原審卷第90頁），並
    經原審勘驗○○國中大門前監視錄影畫面明確，製有勘驗筆錄
    1份及截圖51張在卷可參（原審卷第74至86、95至121頁）。
    另有被害人甲○○陽明醫院診斷證明書1紙存卷（警卷第163頁
    ）。被告乙○○、丙○○均對原審勘驗筆錄記載之案發過程並無
    意見（原審卷第86至87頁），是被告乙○○、丙○○與共犯王朝
    威、吳志隆、黃晉毅與甲○○發生衝突之過程，及造成甲○○上
    開身體傷害，足堪認定。　
　㈢被告2人雖均否認毆打甲○○，但被告丙○○在甲○○甫停車之際，
    即以強制力將甲○○自D車駕駛座拉下，甲○○掙脫後，被告乙○○即上前拉扯甲○○，隨後在黃晉毅、吳志隆有意持棍棒毆打
    甲○○之際，被告乙○○仍以手抓住甲○○，使甲○○活動範圍受限
    制，而不斷遭黃晉毅、吳志隆持棍棒近身毆打等情，有○○國
    中大門前監視錄影畫面之勘驗筆錄、截圖可證（原審卷第77
    至80頁勘驗筆錄編號14至28之內容；原審卷103至105頁截圖
    )，被告丙○○於偵查及原審均供述：有把甲○○從駕駛座拉下
    車（偵卷第87頁，原審卷第344頁），足見被告2人實際上均
    有對甲○○之身體施以強制力之強暴行為。
　㈣當日前往○○國中之潘昆佑、王朝威、吳志隆、被告丙○○均與
    詐賭案無關，其等願意前往該處之原因均是因為其等為被告
    乙○○友人（被告丙○○為乙○○的表哥），有意為被告乙○○助勢
    或出氣，此見前揭㈠引用之上開證人供述即明。佐以證人吳
    志隆證稱：其至○○國中時攜帶鐵棒，目的要打甲○○，幫被告
    乙○○出氣等語（偵卷第117頁），與原審勘驗所引述之上開
    監視錄影畫面顯示吳志隆下車時即持有鐵棒，且走向甲○○數
    秒鐘內即揮打鐵棒毆打甲○○等情相符。再佐以共犯王朝威於
    偵查中供述：前往○○國中後，我有作勢要一起打甲○○，因為
    要幫忙朋友等語（偵卷第119頁）。更可見若非被告乙○○、
    丙○○及其他共犯本即有意毆打教訓甲○○，被告乙○○之2名友
    人王朝威、吳志隆豈有甫到場即均自行動手欲教訓甲○○，且
    認為此舉有助於被告乙○○的可能。
　㈤依照上開客觀行為觀之，被告丙○○在甲○○甫停車之際，即以
    強制力將甲○○自D車駕駛座拉下，隨後僅短暫拉扯數秒鐘，
    甲○○即數度遭黃晉毅、吳志隆分持木棍、鐵棒毆打。被告乙○○、丙○○當時均無明顯阻擋黃晉毅、吳志隆下手毆打甲○○的
    舉止，此由細觀上開監視錄影畫面，黃晉毅數度逼近甲○○並
    揮動棍棒毆打甲○○時，被告乙○○先拉扯住甲○○，之後袖手旁
    觀（原審卷第82頁勘驗筆錄編號35、36部分及原審卷第104
    至108、113頁截圖）；被告丙○○則在甲○○不斷被毆打之際，
    待在D車駕駛座外面或坐在該車駕駛座內（原審卷第107至11
    5頁所示截圖），目的顯然是在防止甲○○駕車離開現場等情
    即明。被告2人上開客觀行為，實與一般人僅是要和平洽談
    糾紛之情狀，完全不合。
　㈥參以被告乙○○於原審審理中仍表明對甲○○詐賭乙事頗有不服
    等情（原審卷第340至341頁）；證人陳羿樺於原審審理中亦
    證稱：被告乙○○、丙○○在○○國中前有與甲○○發生肢體衝突，
    因為他們也不甘願被甲○○詐賭，所以有打甲○○。（妳是否叫
    丙○○跟乙○○小弟？）對。（他們都稱妳為「姊仔」？）對。
    他們賭博的場地是我租的等語（原審卷第145至146頁），可
    見被告2人當時前往○○國中時情緒上確實因遭詐賭而不滿，
    且因為其等與經營賭場之證人陳羿樺情誼非淺，故面對此事
    並非持理性態度。綜合上述以觀，被告乙○○、丙○○邀集其他
    共犯前往○○國中此一公共場所與甲○○會面之目的，應係有意
    以強暴手段教訓甲○○。而該公共場所為學校前道路，其等聚
    集於該處持棍棒毆打甲○○成傷，衡情確實會使其他用路人或
    周遭居民感到不安。是被告2人及上開共犯王朝威、吳志隆
    、黃晉毅等人均具有意圖供行使之用而攜帶兇器，在公共場
    所聚集三人以上施強暴之犯意，且均有下手實施強暴之犯行
    ，應可認定。
　㈦按共同實行犯罪行為之人，在合同意思範圍內，各自分擔犯
    罪行為之一部，相互利用他人之行為，以達其犯罪之目的者
    ，即應對於全部所發生之結果共同負責；且共同正犯不限於
    事前有協定，即僅於行為當時有共同犯意之聯絡者亦屬之，
    且表示之方法，不以明示通謀為必要，即相互間有默示之合
    致亦無不可（最高法院103年度台上字第2335號判決意旨參
    照）。
　⒈被告乙○○邀集被告丙○○及共犯王朝威、吳志隆、黃晉毅至○○
    國中大門口之道路此公共場所，待甲○○到場後，係先由被告
    丙○○將甲○○自D車駕駛座拉下車，被告乙○○即拉住甲○○，而
    共犯黃晉毅、吳志隆出手傷害被害人甲○○，且被告2人對於
    到場之吳志隆、黃晉毅分持棍棒毆打甲○○，或作旁觀，或協
    助拉住甲○○不令逃脫，由此可見被告2人認為其他共犯下手
    毆打甲○○之行為並不違背其等自己之意思。參酌前所認定之
    被告2人就上開共犯之前揭犯行均有犯意聯絡，亦有行為之
    分擔之事實，依上說明，被告乙○○、丙○○自應就全部犯行共
    負其責，此不因被告2人實際上無以棍棒毆打甲○○之動作，
    即可卸免責任。
　⒉依照前引監視錄影畫面觀之，被告乙○○固然於監視錄影時間2
    2:29:46至22:30:11期間（監視錄影畫面快45分鐘，見警卷
    第123頁截圖說明，以下均僅引用監視錄影畫面時間，不贅
    述換算實際案發時間）有阻擋黃晉毅毆打甲○○之動作（見原
    審卷第80至81頁勘驗筆錄編號28至33、第109至112頁截圖）
    ，但詳究當時情境，黃晉毅持棍棒猛力毆打甲○○數下，甲○○
    已經身形不穩跌倒在地，黃晉毅仍不罷手，有繼續追擊之舉
    止，此時被告乙○○、吳志隆始上前阻擋。隨後上開監視錄影
    畫面時間22:30:23至22:30:30期間，甲○○又遭黃晉毅毆打時
    ，被告乙○○僅站立在旁邊（見原審卷第82頁勘驗筆錄編號35
    至37、第113至114頁上方截圖），而在此之前監視錄影畫面
    時間22:29:32至22:29:39，甲○○遭吳志隆、黃晉毅數度毆打
    時，被告乙○○則係拉住甲○○，並無明顯阻擋動作（見原審卷
    第78至79頁勘驗筆錄編號17至22、第104至106頁上方截圖）
    。顯見被告乙○○僅是在其認為黃晉毅下手過度之情況下，始
    短暫阻擋黃晉毅毆打甲○○，並非如被告乙○○所辯其自始至終
    均是在阻擋甲○○遭他人毆打，故不能以此遽認被告乙○○自始
    並無毆打、教訓甲○○之意思而對其為有利之認定。　　　　
    　
　㈧承上所述，被告乙○○、丙○○有為事實欄二所示犯行，應可認
    定，其等於原審否認此部分犯行之辯解，及上訴本院後，於
    本院準備程序否認攜帶兇器公然聚眾施強暴行為之辯解，均
    無可採。
三、有關事實欄三部分　　
　㈠甲○○在109年6月13日晚上9時45分許離開○○國中門口，即遭被
    告丙○○載至臺南市○○區○○路之○○○○火鍋店交給賭場經營人、
    綽號「小雅」之陳羿樺，直至翌日（14日）下午1時許，某
    姓名年籍不詳之女子報警稱在○○○○火鍋店遭人搶劫，經臺南
    市政府警察局白河分局白河派出所警員到場處理後，被告乙○○、丙○○及共犯陳羿樺、被害人甲○○自行至白河派出所後，
    甲○○始自行離去乙節，為被告2人於原審所不爭執（原審卷
    第89、338頁），並經證人甲○○於原審審理中、證人即109年
    6月14日下午處理上開糾紛之警員戊○○○、丁○○於原審審理中
    證述明確（原審卷第319至327頁），並有戊○○○、丁○○職務
    報告、110報案紀錄單（未具名男子報案時間：109年6月14
    日13時04分11秒，案發地點：臺南市○○區○○路0000號，員警
    到達時間：109年6月14日13時10分39秒）在卷可稽（原審卷
    第187至189頁），此部分事實應可認定。
　㈡證人甲○○於警詢證述：案發當晚「阿文」約我至○○國中大門
    口，說要拿2,000元給我，我到上述地點將車輛停好後，便
    遭3名不認識男子拖下車毆打，遭毆打約5分鐘，被打完後，
    3名毆打我之男子將我拉上車，其中一名男子駕駛我的車（
    即D車），一名乘坐於副駕駛座，一名與我乘坐於後座，將
    我載至臺南市○○區○○路民宅。我有介紹綽號「阿月」之女子
    去○○區○○路打牌，「阿月」詐賭，綽號「阿文」的男子找我
    要把「阿月」找出來，有一位歹徒（男）要我籌錢還「阿月
    」詐賭的錢。我被打完後，他們便拉我上車，所以我無法報
    警處理及立即就醫。他們從109年6月13日晚上10時許開始限
    制我的行動，一直到109年6月14日中午12時許才趁機逃離等
    語（警卷第7至9、15至17頁），已明確表明109年6月13日晚
    上10時許至○○民宅，並非其自己所願意前往，其後其行動自
    由一直受限制。至於證人甲○○另於偵查中證述：案發當天是
    被載到○○某民宅，當時被打到全身是血，別人叫我上車我就
    上車；在民宅內我會怕，不敢打電話報警，只有打給小孩說
    身上流血叫他來一趟，並打電話給朋友說要借幾萬元，但朋
    友說不行，一直到隔天中午才離開等語（偵卷第61至63頁）
    ；在原審審理中證述：當日在○○待到隔天早上，是因為被告
    他們要叫我找1個女生過來，但我沒有叫她，當時我流很多
    血，身體很痛，被載到白河流血流到快死了，我有聯絡小孩
    ，但是他找錯路，沒有來幫忙；隔天早上，一直到警察來才
    由警察帶我離開；去白河是否違反意願，因為被打完頭昏腦
    脹都忘記了等語（原審卷第317至320頁），雖未明確表明遭
    搭載至白河民宅，是否違反其意願，但描述當時身體客觀情
    狀遭毆打後恐懼之心理狀況，傷勢嚴重、感到嚴重疼痛，佐
    以前引之甲○○就醫診斷之傷勢確實非輕，而一般人在受如此
    嚴重傷勢、明顯感到疼痛之情況下，衡情會及時就醫、包紮
    治療，及避開毆傷自己之人以避免再度受到危害，故如非有
    其他外力介入，實難想見證人甲○○會甘受疼痛、傷勢未治療
    惡化之風險，而自願在白河某民宅與參與毆傷其肢體之被告
    乙○○、丙○○一起逗留超過12小時之可能。　
　㈢佐以證人潘昆佑於警詢證稱：案發當日打完架之後，我看到
    被告丙○○駕駛D車。有人「押」甲○○坐在他自己的D車上載回
    白河等語（警卷第31頁），證人潘昆佑為被告乙○○友人，應
    無虛捏情節故意對被告2人不利證述之可能，是其此部分證
    述，應值採信。再參照甲○○遭吳志隆、黃晉毅毆打後，監視
    錄影時間22:31:26，被告乙○○打開D車右後座車門以右手放
    在甲○○右肩膀上令甲○○坐上D車後座，被告乙○○再由D車左後
    車門上車，被告丙○○坐在該車駕駛座等情，有原審勘驗○○國
    中大門口前監視器監視錄影畫面之筆錄1份及截圖可證（原
    審卷第79至86頁勘驗筆錄編號23至49、第107至120頁截圖)
    。倘若甲○○自願上D車，由被告丙○○搭載返回白河，甲○○上D
    車時，被告乙○○應無需在甲○○後方壓制以確保甲○○上車，並
    捨棄自己原駕駛之A車一同坐上D車後座之必要，此部分證據
    所顯示之被告乙○○行為外觀，與上開證人甲○○證述其上D車
    遭載回白河是迫於他人之外力等情，互核一致，應可認定被
    告2人以D車搭載甲○○回至○○○○火鍋店，確實是違反甲○○意願
    而剝奪甲○○之行動自由。
　㈣另證人黃晉毅於偵查證稱：打完甲○○之後，就將人載回白河
    牛肉店，之後由「小雅」跟甲○○談等語（偵卷第115頁），
    被告乙○○於本院審理時供述：被告丙○○經營之○○○○隔壁為牛
    肉店，樓上開賭場（本院卷第152頁）。證人陳羿樺於原審
    審理中證述：109年6月13日晚上被告乙○○在水上打電話給我
    說跟乙○○一起帶甲○○來跟我說話，當下甲○○身體比較虛弱，
    也怕甲○○騙我們會跑掉，所以被告乙○○就跟甲○○說坐他們的
    車。甲○○後來有承認帶人到○○區○○路的賭場詐賭。是我叫「
    阿文」柳俊仲打電話給甲○○找他來，因為我打電話給甲○○，
    甲○○都不接，要柳俊仲打電話甲○○才會接聽，柳俊仲跟甲○○
    說他今天贏錢，要給甲○○分紅的意思，就約甲○○在水上○○國
    中。當天就到隔壁被告丙○○開的○○○○火鍋店休息室裡面談，
    我問甲○○可否賠償被告乙○○他們輸的錢，甲○○說他沒錢，當
    時跟甲○○說話的有我、被告乙○○、丙○○。柳俊仲後來在隔天
    早上9點的時候有來，我們引他出來看能不能替甲○○處理事
    情，但看到甲○○傻傻坐在那邊，他覺得情況不太對就跑了。
    也不是說柳俊仲來才要讓甲○○離開，是因為甲○○沒辦法處理
    後續就沒辦法處理，甲○○本案沒有拿出任何錢來處理，所以
    要再引柳俊仲出來，看他能不能替甲○○處理事情。過程中從
    頭到尾都沒有離開○○○○火鍋店，我整夜都在跟甲○○談話等語
    （原審卷第142至163頁）。佐以被告乙○○自承：我輸大概10
    萬元，一開始約甲○○在○○國中是要求甲○○將詐賭的錢還給我
    ，他一直說沒辦法，他沒有辦法跟我處理，「小雅」有賠我
    錢，不過甲○○沒有賠給「小雅」，一個場子發生詐賭的事情
    ，場主要負責，所以才會回去白河，甲○○在○○國中有承認詐
    賭，但沒有說，他說要跟場主說等語（原審卷第341至343頁
    ）。則倘若甲○○已經自願回到白河與陳羿樺洽談解決方案，
    則陳羿樺、被告2人豈有再擔心甲○○途中會自行離去之必要
    。故由此可證明甲○○在○○國中大門時，因未能與被告乙○○、
    丙○○就詐賭乙事之解決方案取得共識，被告乙○○與陳羿樺電
    話聯繫後，被告2人、陳羿樺始另行謀議由被告丙○○駕駛D車
    、被告乙○○同搭乘D車之方式，將甲○○強制帶回○○○○火鍋店
    。
　㈤再衡諸被告2人、陳羿樺帶被害人甲○○至○○○○火鍋店之目的，
    本在要求甲○○處理詐賭之賠償糾紛。佐以：⒈證人陳羿樺於
    原審審理中前段㈣之證述及被告乙○○於原審供稱：甲○○朋友
    後來有來，看到甲○○受傷有包紮，就知道發生什麼事情，就
    跑出去喊搶劫，有人報案。我們不是囚禁甲○○到隔天，是甲○○要約那些詐賭的人，才會拖到隔天。「阿月」是甲○○叫來
    的，但「阿月」已經離開也沒辦法怎麼樣等語（原審卷第16
    3至164、342頁)。⒉證人甲○○證稱：有一位歹徒（男）要我
    去籌錢還「阿月」詐賭的錢，我說我沒有在現場參加你們的
    賭局，我認為我不需要賠他們。（問：為何不打電話報警求
    救？）因為他們也在民宅裡面，我不敢打，我有打電話給小
    孩，跟小孩說我發生事情，叫他來一趟，（問：有無叫小孩
    報警？）我不敢講。我還有打電話給朋友，跟朋友說要借幾
    萬元急用，但朋友說不行。當天被打完都爬不起來，腳都腫
    起來，骨頭也斷掉，被打完被載去白河。隔天早上綽號「阿
    文」的柳俊仲有過去，但馬上就離開。在白河直到警察到場
    才離開等情（警卷第17頁，偵卷61、63頁，原審卷第319頁)
    ，證人甲○○於偵訊本案事實時曾哭泣（偵卷第61頁）。均可
    見當時情況，被告2人、陳羿樺不容許甲○○以返家、外出方
    式籌措金錢、尋求幫忙，只能以電話聯繫他人求助，亦不敢
    報警。在在顯示被告2人、陳羿樺當時具有勢必要由甲○○或
    詐賭同夥取得賠償之決意，始願意令甲○○離去。否則，在甲○○已經一再陳述無資力賠償之情況下，其大可與甲○○或以電
    話聯繫詐賭同夥後約定時間再行商議，令甲○○先行就醫療傷
    勢或返家籌措資金，並無長時間留置甲○○之必要。可見被告
    2人及陳羿樺係恐甲○○從此一去不復返，為免日後求償無門
    ，始不願放任甲○○離去，故甲○○在○○○○火鍋店期間，應受限
    於被告2人、陳羿樺，而不能任意離開該處，有遭拘禁之事
    實，亦可認定。　
　㈥被告2人於原審雖均辯稱甲○○是自願與其等回○○○○火鍋店，是
    因為甲○○受傷無法開車，才由被告丙○○駕駛D車。甲○○說要
    再叫那些詐賭的人隔天過來打麻將，所以才會等到隔天早上
    。隔天警方到場時被告2人及甲○○已經在○○○○火鍋店的騎樓
    云云。並傳訊證人陳羿樺，以陳羿樺之證言證明其等沒有押
    甲○○云云（原審卷第157至158、163至164、329頁)。然查：
　⒈被害人甲○○係遭被告2人及共犯王朝威、吳志隆、黃晉毅毆打
    後，始被帶回○○○○火鍋店，當下甲○○心裡恐懼、傷勢非輕，
    被告2人辯稱甲○○在此情況下，不先行就醫、休息，反優先
    耗費半日自願處理債務云云，實有違常情。且被告乙○○如確
    實相信甲○○自願隨被告2人回白河與陳羿樺洽談詐賭糾紛，
    則在被告乙○○本有駕駛A車前往○○國中，其與被告丙○○可搭
    乘之車輛位置充裕之情況下，實無由被告乙○○以手搭甲○○肩
    膀將之推上D車，且由被告乙○○陪坐於D車後座，再由被告丙○○駕駛D車返回白河之必要？是被告2人於原審否認犯行之辯
    解，與當時客觀上顯示之被告2人行為外觀不符，亦與證人
    潘昆佑證述甲○○係被押上車、證人陳羿樺證述其等係為「怕
    甲○○跑掉」始由被告乙○○、丙○○搭載甲○○返回白河等情均不
    合，要難採信。
　⒉依據前所認定之甲○○所受傷勢較為嚴重者為左側第五掌骨骨
    折、左側腓骨骨折，其餘均為擦挫傷，而一般駕駛車輛，控
    制方向盤手部不需耗費大量力氣，油門、煞車也多由右腳控
    制，甲○○上開骨折位於第五掌骨、左腳腓骨，右手及左手其
    餘4指手指、右腳無礙。佐以證人戊○○○於原審證稱：109年6
    月14日當天在白河派出所見到甲○○走路行動還算可以等語（
    原審卷第321頁）；證人陳羿樺於原審證稱：甲○○離開時有
    說他可以開車，他用走的去取車等語（原審卷第156頁），
    難認甲○○之傷勢已達不能駕駛D車，而需由被告丙○○代為駕
    駛該車輛之程度。
　⒊況且，證人丁○○於原審證述：第一時間只有我到現場。到現
    場時，全部的人都在一樓，至少有4個人以上。印象中火鍋
    店當天沒有營業，一樓外面是做生意，裡面是休息的地方，
    他們都在休息的地方，要走進去裡面。之後我請在場的人都
    到派出所瞭解事發經過，他們也配合到派出所。當時騎樓是
    否有人，我沒有印象等語（原審卷第325至329頁）；證人戊○○○則證稱：丁○○先到案發現場，他將現場的人帶回派出所
    ，我回派出所才處理後續事情。在值班台看到甲○○，察覺他
    身上有傷口，我有問他傷口從何而來，但他沒有回答。我後
    來有問丙○○及乙○○他們有何關係，他們說是朋友關係，可以
    自行處理，當時我問的時候，甲○○都沒有回答我等語（原審
    卷第321至323頁）。顯見員警方到場時，甲○○並未如被告乙○○於原審所辯已經得以自行離開至○○○○火鍋店外。且甲○○當
    時面對警方仍壓抑、不願敘述傷勢係遭他人毆傷，倘若甲○○
    後來是衷心地願意與被告乙○○、丙○○、陳羿樺洽談解決方案
    而不願追究，當可向警方表明不願追究等情，並無不發一語
    之必要。是由當時甲○○客觀反應觀之，核其首揭所述當時內
    心對被告2人存有恐懼，是被迫留在該處處理糾紛乙情相符
    ，故甲○○在被告2人、陳羿樺同在派出所情況下，仍不願對
    本件案發過程多談，更徵被告2人否認犯行之辯解並不可採
    。
　⒋另被告2人及證人陳羿樺均稱有簡單為甲○○包紮傷口乙情（原
    審卷第146、159、340頁)，然此至多僅可證明其等可能不願
    甲○○傷勢惡化，但此與甲○○是否自願留在該處，被告2人、
    陳羿樺是否違反甲○○意願將之拘禁、剝奪行動自由之犯行，
    並無高度蓋然性，被告2人所陳此情，縱使為真，亦不能據
    此對被告2人為有利認定。另被告2人與陳羿樺將甲○○帶回至
    ○○○○火鍋店休息室內之目的，就是要甲○○就詐賭糾紛提出令
    其等滿意之解決方案，而將甲○○拘禁於該處，業已論述如上
    ，則甲○○縱有約出詐賭之女子，亦屬受迫配合被告2人及陳
    羿樺之舉，無從據以認定甲○○是自願於該處等候至109年6月
    14日下午1時10分許員警到場時。　　　　
　⒌至於證人甲○○於偵查及原審審理中固均未能正面敘述其與被
    告2人回到白河待在○○○○火鍋店後，期間如何受迫之細節，
    然此或許是因案發時距離證述之時已經過一段時日記憶不清
    ，或因其已經與被告2人及共犯王朝威、吳志隆、黃晉毅等
    人均已於109年8月4日在嘉義縣水上鄉調解委員會成立調解
    而無意追究所致，然其在原審109年9月29日審理中仍再度確
    認其在警詢中證述屬實（原審卷第318頁），故不能以此即
    認為證人甲○○證述有瑕疵。　　　
　㈦承上所述，被告2人於原審否認私行拘禁所辯：其等並未違反
    甲○○意願，而將之押回、留在○○○○火鍋店云云，顯屬臨訟卸
    責之詞，委無足採。從而，被告2人關於事實三犯行部分，
    亦事證明確，洵堪認定。　　　　
參、論罪科刑
一、事實欄二部分
　㈠刑法妨害秩序罪章之第150條業於109年1月15日修正公布，並
    自同年月17日生效施行，本次修法理由略以：「為免聚集多
    少人始屬『聚眾』在適用上有所疑義，爰參酌組織犯罪防制條
    例第2條第1項及其於106年4月19日修正之立法理由，認三人
    以上在公共場所或公眾得出入之場所實施強暴脅迫，就人民
    安寧之影響及對公共秩序已有顯著危害，是將聚集之人數明
    定為三人以上，不受限於須隨時可以增加之情形，以臻明確
    」、「倘三人以上，在公共場所或公眾得出入之場所聚集，
    進而實行強暴脅迫（例如：鬥毆、毀損或恐嚇等行為）者，
    不論是對於特定人或不特定人為之，已造成公眾或他人之危
    害、恐懼不安，應即該當犯罪成立之構成要件，以符保護社
    會治安之刑法功能」、「實務見解有認本條之妨害秩序罪，
    須有妨害秩序之故意，始與該條之罪質相符，如公然聚眾施
    強暴脅迫，其目的係在另犯他罪，並非意圖妨害秩序，除應
    成立其他相當罪名外，不能論以妨害秩序罪（最高法院31年
    上字第1513號、28年上字第3428號判決參照）。然本罪重在
    安寧秩序之維持，若其聚眾施強暴脅迫之目的在犯他罪，固
    得依他罪處罰，若行為人就本罪之構成要件行為有所認識而
    仍為本罪構成要件之行為，自仍應構成本罪，予以處罰。」
    。次按犯前項之罪，而有下列情形之一者，得加重其刑至二
    分之一：意圖供行使之用而攜帶兇器或其他危險物品犯之
    。因而致生公眾或交通往來之危險，刑法第150條第2項定
    有明文。又刑法總則之加重，係概括性之規定，所有罪名均
    一體適用；刑法分則之加重，係就犯罪類型變更之個別犯罪
    行為予以加重，成為另一獨立之罪名。刑法第150條第2項，
    得加重其刑至二分之一，係就刑法第150條第1項之基本犯罪
    類型，參考我國實務常見之群聚鬥毆危險行為態樣，慮及行
    為人意圖供行使之用而攜帶兇器或者易燃性、腐蝕性液體，
    抑或於車輛往來之道路上追逐，對往來公眾所造成之生命身
    體健康等危險大增，破壞公共秩序之危險程度升高，而有加
    重處罰之必要，已就刑法第150條第1項犯罪類型變更之個別
    犯罪行為予以加重，而成另一獨立之罪名，自屬刑法分則加
    重之性質。　　　　
　㈡本件共犯吳志隆、黃晉毅所持鐵棒、木棍等物，質地堅硬，
    由前所認定上開棍棒所造成甲○○之傷勢，可認定上開犯罪所
    用物件確實均具相當殺傷力，當屬客觀上具有危險性，足以
    對人之生命、身體、安全構成威脅之兇器無疑。而被告乙○○
    、丙○○與共犯王朝威、吳志隆、黃晉毅，在被告乙○○之糾集
    下，共同為事實欄二犯行，其等於案發前已知此行目的係認
    為被害人甲○○詐賭而有意給予教訓，故在案發現場時，先由
    被告丙○○將甲○○拉下車、被告乙○○拉扯住甲○○，再由共犯吳
    志隆、黃晉毅分持鐵棒、木棍攻擊毆打甲○○，已可認其等於
    聚集、施暴過程中，主觀上已知悉有共犯攜帶兇器毆打甲○○
    ，而仍均無任何阻擋或中止以上開兇器繼續施暴之舉止，是
    應認被告2人對此加重要件，與共犯應有犯意聯絡，而應同
    負其責。又其等上開聚集三人以上下手實施強暴之鬥毆行為
    ，依照一般社會通念，確實已經造成當地用路人恐懼不安無
    訛。是核被告2人就事實欄二所為，均係犯刑法第150條第2
    項第1款、第1項後段之意圖供行使之用而攜帶兇器，在公共
    場所聚集三人以上下手實施強暴罪。
　㈢被告2人與共犯王朝威、吳志隆、黃晉毅間，就上開犯行，有
    犯意聯絡及行為分擔，均應論以共同正犯。惟參照刑法第15
    0條之罪，係為保護社會整體秩序、安全，屬於國家法益，
    並非個人法益，縱行為人施以強暴脅迫之客體有數人，惟侵
    害國家法益仍屬單一，僅成立單純一罪。又本件犯罪構成要
    件須聚集三人以上，性質上屬於聚合犯，並應以在場共同實
    施或在場參與分擔實施犯罪之人為限，而依刑法條文有「結
    夥三人以上」者，其主文之記載並無加列「共同」之必要（
    最高法院79年度台上字第4231號判決意旨參照），是本條文
    以「聚集三人以上」為構成要件，應為相同解釋，故毋庸於
    主文加列「共同」。
　㈣至起訴書認被告2人僅係犯刑法第150第1項後段之公然聚眾下
    手實施罪，而未論以同條第2項第1款之加重要件，尚有未洽
    。惟起訴書所載犯罪事實，與本院所認定之事實，基本社會
    事實同一，且已據原審及本院審理時當庭告知被告2人前述
    加重規定之罪名（原審卷第315頁，本院卷第91、134頁)，
    無礙被告2人之防禦權，爰依刑事訴訟法第300條之規定，變
    更起訴法條。
　㈤另前引之刑法第150條第2項規定，係相對加重條件，並非絕
    對應加重條件，是應依個案具體情狀，考量當時客觀環境、
    犯罪情節及危險影響程度、被告涉案程度等事項，綜合權衡
    考量是否有加重其刑之必要性。本件被告2人就事實欄二部
    分，糾集多人，且共犯持有鐵棒、木棍等兇器，以此作為對
    被害人甲○○施以強暴之工具，造成甲○○受傷甚重，且造成路
    過之機車騎士不敢靠近而離去（原審卷第121頁截圖)，並已
    嚴重影響人民安寧及危害公共秩序，考量其等涉案程度、造
    成之危害均非輕，認有依前揭規定予以加重其刑之必要，爰
    均依法加重其刑。
二、事實欄三部分
　㈠按刑法第302條第1項之罪，係以私行拘禁，或以其他非法方
    法剝奪人行動自由為其要件；私行拘禁屬於例示性、主要性
    及狹義性之規定，而以其他非法方法剝奪人之行動自由，則
    屬補充性、次要性及廣義性之規定。故而必須其行為不合於
    主要規定，始有適用次要規定之餘地。若其所為既觸犯主要
    性規定，亦觸犯次要性規定；或由觸犯次要性規定，進而觸
    犯主要性規定者，則應從情節較重之主要性規定予以論處。
    上訴人等將人私行拘禁，同條項既定有明文，按之主要規定
    優於補充規定之原則，自不應宣告補充規定之罪名。本件依
    第一審判決及原判決事實之認定，上訴人等以強暴之方法將
    葉某挾持至車上，並載往「○○咖啡店」談判，其後又將葉某
    押至「○○大飯店」○樓之○○○號房內，予以監視看守；迄至翌
    （二十四）日上午始又強押葉某返家拿取領款證件，旋又前
    往上開農會提款等情。倘若無訛，則上訴人等所為既觸犯刑
    法第302條第1項之主要性規定（即私行拘禁），亦觸犯補充
    性規定（即以非法方法剝奪其行動自由）。依上說明，自應
    論以主要性規定之私行拘禁罪，並於主文內為私行拘禁罪名
    之宣告，而不應宣告其補充性規定之罪名（最高法院90年度
    台上字第5068號刑事判決意旨參照）。
　㈡依事實欄三認定之事實，被告2人共同強押甲○○上車載回○○○○
    火鍋店休息室後，強令甲○○留置於該處不讓其得以任意離開
    ，等同拘禁甲○○於該處，係在密接時間、地點接續侵害甲○○
    之行動自由，依社會通念難以強行區別，應論以接續一罪較
    為合理，且依上開實務見解，被告2人對甲○○有私行拘禁及
    非法方法剝奪其行動自由之犯罪態樣，仍應諭知私行拘禁罪
    名，是核被告2人就事實欄三所為係犯刑法第302條第1項私
    行拘禁罪。　　
　㈢被告2人與陳羿樺就事實欄三所載犯行，有犯意聯絡及行為分
    擔，應論以共同正犯。
三、被告2人所犯事實欄二、三所示2罪，犯意各別，行為互殊，
    應予分論併罰。　　　　　　　　　
肆、本院對於被告2人上訴之判斷
一、被告乙○○上訴意旨略以：本案發生緣由係因詐賭疑義，被告
    犯罪動機顯非無可恕。根據現場監視影像，在其他共同被告
    毆打被害人時，被告確有阻擋其他共同被告繼續毆打被害人
    之事實，被告見被害人受傷，有主動幫被害人擦藥包紮，足
    徵被告良心未泯。被告除與被害人在水上鄉調解會達成調解
    外，針對私行拘禁部分，亦與被害人達成和解，被害人已表
    示願意原諒被告，不再追究被告一切民、刑事責任，並同意
    法院對被告從輕量刑，給予緩刑之宣告，被害人於本案並未
    造成重大損害。本案被告上訴後已認罪坦承犯行，深知悔悟
    ，被告目前任職○○花坊，有正當工作，保證不會再有任何刑
    事案件。請准予從輕量刑，給予緩刑自新機會，被告亦願意
    向公庫為一定金額之捐款或其他附緩刑條件宣告等語。
二、被告丙○○上訴意旨略以：被告在原審因認自己並未動手毆打
    被害人，乃未承認犯行，原審判決後向律師詢問，才知悉刑
    法共同犯罪之意思，被告上訴後願意認罪，請審酌：本案發
    生緣由係因詐賭疑義，在其他共同被告毆打被害人時，被告
    並未毆打被害人，亦有主動幫被害人擦藥包紮。被告除與被
    害人在水上鄉調解會達成調解外，針對私行拘禁部分，亦與
    被害人達成和解，被害人已表示願意原諒被告，不再追究被
    告一切民、刑事責任，並同意法院對被告從輕量刑，給予緩
    刑之宣告。被害人於本案並未造成重大損害。被告目前任職
    於○○○○火鍋店，有正當的工作，保證不會再有任何刑事案件
    ，被告配偶目前懷孕即將生產，被告需負擔扶養小孩及配偶
    之責任。請准對被告從輕量刑，給予被告緩刑自新機會，被
    告亦願意向公庫為一定金額之捐款或其他附缓刑條件之宣告
    等語。
三、本件共犯即原審同案被告黃晉毅、吳志隆、王朝威於原審對
    於被訴犯罪事實（即事實欄二）所犯均為認罪之供述，原審
    依簡式審判程序審理後，認黃晉毅、吳志隆均犯刑法第150
    條第2項第1款、第1項後段之意圖供行使之用而攜帶兇器，
    在公共場所聚集三人以上下手實施強暴罪；王朝威則犯刑法
    第150條第2項第1款、第1項後段之意圖供行使之用而攜帶兇
    器，在公共場所聚集三人以上施以強暴在場助勢罪，分別判
    處黃晉毅有期徒刑9月、吳志隆有期徒刑7月，並均為附條件
    緩刑之宣告，王朝威則判處有期徒刑3月，並諭知易科罰金
    折算標準，均已確定，有各該判決書在卷足參（原審卷第40
    1至406、第433至438頁），合先說明。
四、維持原審判決之理由
　㈠原審以被告2人就本案事實欄二、三所示犯罪事實，均事證明
    確，被告2人均成立上揭加重妨害秩序罪與私行拘禁罪，就
    妨害秩序罪部分變更檢察官起訴法條，並審酌被告2人僅因
    詐賭之金錢糾紛，不思理性解決，竟由被告乙○○邀集其他共
    犯前往○○國中前道路聚集、對被害人甲○○為毆打行為，完全
    無視本件衝突地點為學校大門口之公共場所，共同為事實欄
    二所示之犯行；且在毆傷甲○○後，更另行起意妨害甲○○行動
    自由，顯見渠等為解決私怨即視法紀為無物，均已嚴重影響
    人民安寧及危害公共秩序，侵害甲○○權益甚深，均應嚴予非
    難。參酌被告2人均有下手實施強暴行為之行為分擔狀況，
    犯後均否認犯行，但均與甲○○在嘉義縣水上鄉調解委員會調
    解成立（無條件和解，見偵卷第129頁所附調解筆錄）等情
    ，被告乙○○另有同類型案件經法院判刑之素行（臺灣高等法
    院被告乙○○前案紀錄表)。兼衡被告丙○○自述○○肄業之智識
    程度、已婚、配偶懷孕中，幫忙家中○○、開○○店之家庭經濟
    情況；被告乙○○自陳○○畢業之智識程度、未婚，曾從事○○工
    作，現待業中之家庭經濟情況等一切情狀（原審卷第345頁
    ），就被告丙○○、乙○○共同犯加重妨害秩序罪，各量處有期
    徒刑10月，共同犯私行拘禁罪，分別量處有期徒刑7月、8月
    ，並審酌其等所犯上開二罪侵害法益程度、相關連程度，分
    別諭知被告丙○○應執行有期徒刑1年2月；被告乙○○應執行有
    期徒刑1年4月。本院復審酌被告丙○○於本院審理時自述：未
    婚，與女友育有甫出生之未成年子女，現與女友、未成年子
    女及女友母親同住，現擔任○○○○火鍋店店長（本院卷第154
    頁），提出在職證明書附卷（本院卷第21頁）；被告乙○○於
    本院審理時自述：現與阿嬤同住，任職○○花坊，有固定月收
    入（本院卷第154頁），提出在職證明書附卷（本院卷第19
    頁）等情，認為原審論斷俱有卷內證據資料足憑，無悖於論
    理法則、經驗法則，所為刑之宣告亦係以行為人之責任為基
    礎，審酌刑法第57條所列各款事項，未逾越法定刑度，未濫
    用裁量權限，符合罪刑相當原則。所定應執行刑，均符合法
    律規範本旨，兼顧刑罰經濟、恤刑與特別預防目的，亦均無
    違誤，應予維持。　　　
　㈡被告2人於警詢、偵查迄至原審審理終結，始終否認犯行，但
    被告2人、原審同案被告吳志隆、王朝威於警方調查期間尚
    未移送檢察官偵查之109年8月4日（警方移送偵查文號：109
    年9月4日南市警白偵字第1090452452號），即就毆打被害人
    甲○○成傷部分，與甲○○成立調解，調解內容為：㈠兩造願無
    條件和解，甲○○受傷部分願自行負責。㈡兩造願放棄有關本
    案其餘民事請求權及不追究相關之刑責。原審同案被告黃晉
    毅亦於109年8月12日與被害人甲○○以相同無條件和解方式成
    立調解，有嘉義縣水上鄉調解委員會調解筆錄2份附卷（警
    卷第165頁，偵卷第125頁），被害人甲○○於偵查中109年10
    月8日撤回傷害告訴（撤回告訴狀見偵卷第69頁）。被告2人
    於原審判決後之110年12月5日就妨害秩序、私行拘禁部分，
    再與被害人甲○○簽立和解書，和解書記載被害人甲○○願意接
    受被告2人之道歉，並願意原諒被告2人一切民、刑事責任，
    對法院之量刑，無任何意見且願意法院從輕量刑，並為緩刑
    之宣告等語。被告2人上訴本院後，提出該和解書1紙附卷（
    本院卷第17頁），於本院準備程序對於原審判決認定之客觀
    事實，均不再爭執，然被告乙○○仍以其有阻擋其他共犯毆打
    甲○○之行為，被告丙○○以其無毆打甲○○，且其等均不知共犯
    黃晉毅、吳志隆攜帶棍棒到場為由，均否認原審判決認定共
    同犯刑法第150條第2項第1款之加重聚眾施暴犯行，本院準
    備程序因而將此項爭執列入爭點（本院卷第91頁），嗣於本
    院審理時，被告2人與辯護人當庭討論後，始就原審認定的
    犯罪事實及罪名均為認罪之供述，全部不再爭執（本院卷第
    135頁）。本院審酌被告2人與共犯黃晉毅、吳志隆、王朝威
    於警方移送偵查前，已就共同毆打被害人甲○○成傷部分，達
    成無條件的和解，甲○○受傷部分自行負責（警卷第165頁）
    ，撤回傷害告訴，並於原審109年10月8日審理時表示希望被
    告2人可以改過，願意原諒被告，跟被告都已經和解等語（
    原審卷第320頁），已明示就被告2人本案犯行已因和解而予
    原諒，此為原審量刑時已審酌。被告2人在原審判決後，雖
    與甲○○於110年12月5日簽立和解書，記載因妨害秩序、私行
    拘禁部分，願意達成和解，甲○○願意接受被告2人的道歉，
    原諒被告2人之一切民、刑事責任等情（本院卷第17頁），
    就該和解內容觀之，與先前與甲○○成立的調解，獲得原諒，
    並無何差異，再次簽立的和解書，與先前的調解，本質上並
    無不同，被害人甲○○於本院準備程序與審理時均未到庭，經
    本院去電聯絡，甲○○原使用之行動電話門號已停話，甲○○嗣
    以公用電話致電本院，表示確有與被告2人簽立被告上訴理
    由狀檢附之上開110年12月5日和解書（無金額賠償），有本
    院111年2月9日公務電話查詢紀錄表可參（本院卷第81頁）
    ，因認原審此部分量刑因子並未因再次簽立的和解書而有所
    變更。
　㈢再被告犯罪後悔悟之程度，包括被告在刑事訴訟程序中，於
    緘默權保障下所為之任意供述，是否坦承犯行或為認罪之陳
    述。法院對於認罪之被告為科刑時，應如何適正地行使其裁
    量權，俾避免欠缺標準及可預測性，英美法有所謂「認罪的
    量刑減讓」，可資參考。亦即，在被告認罪之減輕幅度上，
    應考慮被告係(1)在訴訟程序之何一個階段認罪，(2)在何種
    情況下認罪（英國2003年刑事審判法第144條參照），按照
    被告認罪之階段（時間）以浮動比率予以遞減調整之。被告
    係於最初有合理機會時即認罪者，可獲最高幅度之減輕，其
    後（例如開庭前或審理中）始認罪者，則依序遞減調整其減
    輕之幅度，倘被告始終不認罪，直到案情已明朗始認罪，其
    減輕之幅度則極為微小。被告究竟在何一訴訟階段認罪，攸
    關訴訟經濟及被告是否出於真誠之悔意或僅心存企求較輕刑
    期之僥倖，法院於科刑時，自得列為「犯罪後之態度」是否
    予以刑度減讓之考量因子（最高法院106年度台上字第2373
    號判決參照)。經查：
　⒈相對於共犯黃晉毅、吳志隆、王朝威均於原審第一次準備程
    序時即為認罪之供述，被告2人自警詢、偵查、原審審理終
    結，始終否認犯行，即使原審於110年1月28日勘驗○○國中前
    監視器，調查在場4部自小客車的動向，並逐一調查監視錄
    影畫面所見各該行為人之身分與各人之行為舉止後，製作極
    為詳細的錄影畫面截圖51張並附帶文字說明，被告2人與共
    犯黃晉毅、吳志隆、王朝威在○○國中大門前道路之公共場所
    ，共同持棍棒對甲○○施暴，各自分擔之分工行為均至為明確
    ，被告乙○○復強押甲○○進入D車後座，自己也進入D車後座，
    再由被告丙○○駕駛D車離開現場等情，均已呈現於勘驗筆錄
    與截圖，被告2人猶否認犯行，而為前述抗辯，並聲請傳訊
    證人甲○○、陳羿樺到庭交互詰問，復經原審函詢臺南市政府
    警察局白河分局調查案發翌日（109年6月14日）報案及員警
    到場處理情形，並依職權傳訊警員戊○○○、丁○○到庭訊問，
    至此，就被告2人否認共同實施本案事實欄二、三所示犯行
    之各項抗辯爭執，已臻明朗，被告2人仍然否認犯行，原審
    依調查證據之結果，據以認定被告2人本案加重妨害秩序及
    私行拘禁犯行，而為罪刑之宣告，已於判決理由論詳綦詳，
    並就被告2人否認犯行之抗辯逐一指駁。被告2人上訴本院後
    ，雖就原審判決認定之客觀事實及私行拘禁罪，未再爭執，
    然仍否認刑法第150條第2項第1款之加重妨害秩序罪，至本
    院審理時，始就原審判決認定之全部犯罪事實不再爭執，並
    為全部認罪之供述，不無因原審審理前否認犯罪所為之各項
    抗辯，均經原審逐一調查，事證明確，在犯罪事實已臻明朗
    之情況下，企求較輕刑期之僥倖心態，而本案爭訟已達1年1
    0月，雖調查證據為被告訴訟上之防禦權，但被告2人否認犯
    行之抗辯，確已耗費相當司法資源。
　⒉被害人甲○○除於偵查中具結作證外，因被告2人聲請而於原審
    接受交互詰問，再次承受回憶創傷的身心煎熬，參以證人陳
    羿樺於原審110年4月14日審理時證述：甲○○的電話都換了，
    我也有去甲○○家，他家外面被貼欠錢不還的字句，可能電話
    換了都有原因等語（原審卷第147頁），此與本院無法以甲○○原留存行動電話聯絡，甲○○另以公用電話致電本院乙情，
    核屬一致，且甲○○於本院準備程序及審理期日，經合法通知
    ，均未到庭，可見其在案發後雖與被告等人無條件和解，撤
    回傷害告訴，並於原審表示願意原諒被告，但不無對被告2
    人仍心存畏懼，其因本案所受身心創傷，顯然沒有因無條件
    和解而獲得平復。
　⒊從而，本案警方移送偵查時已調閱○○國中前監視器錄影翻拍
    照片、○○○○火鍋店之GOOGLE地圖及照片，檢附被害人甲○○受
    傷之診斷證明書、2份調解筆錄、監視器錄影畫面所見A、B
    、C、D車之車籍資料及指認犯罪嫌疑人紀錄表，檢察官偵查
    中，已令被害人甲○○具結為偵訊，並據甲○○具狀表示因雙方
    和解，為息事寧人，不願追究，撤回告訴，檢察官偵查終結
    ，對被告2人及共犯黃晉毅、吳志隆、王朝威提起公訴，共
    犯黃晉毅、吳志隆、王朝威均於原審第一次準備程序即為認
    罪之供述，由原審依簡式審判程序審結。被告2人則始終否
    認犯行，提出各項抗辯及聲請傳訊證人甲○○、陳羿樺，原審
    詳細勘驗○○國中前監視錄影，就被告2人各項爭議逐一調查
    釐清，已耗費相當訴訟人力、時間及資源，而被告2人在上
    訴本院之初，於準備程序並未完全坦承犯行，嗣於本院審理
    時，始全部認罪坦承犯行，此際被告犯罪事實因原審調查詳
    盡已臻明朗，參酌上開「量刑減讓」原則，在量刑基礎並未
    變更之情況下，被告2人於本院認罪此一量刑變動因素，尚
    未達到改變原審量刑之程度，被告上訴請求撤銷原審判決，
    量處較輕之刑，實為無理由。
　㈣末按「受2年以下有期徒刑、拘役或罰金之宣告，而有下列情
    形之一，認以暫不執行為適當者，得宣告2年以上5年以下之
    緩刑，其期間自裁判確定之日起算：未曾因故意犯罪受有
    期徒刑以上刑之宣告者。前因故意犯罪受有期徒刑以上刑
    之宣告，執行完畢或赦免後，5年以內未曾因故意犯罪受有
    期徒刑以上刑之宣告者。」，刑法第74條第1項固定有明文
    。惟宣告緩刑與否，屬實體法上賦予法院得為自由裁量之事
    項，法院行使此項職權時，除應審查被告是否符合緩刑之法
    定要件外，仍應就被告有以暫不執行刑罰為適當之情形，亦
    即應就被告犯罪狀況、有無再犯之虞，及能否由於刑罰之宣
    告而策其自新等情，加以審酌。又行為人犯後悔悟之程度，
    是否與被害人達成和解，以彌補被害人之損害，均攸關法院
    諭知緩刑與否之審酌，且基於「修復式司法」理念，國家亦
    有責權衡被告接受國家刑罰權執行之法益與確保被害人損害
    彌補之法益，使二者間在法理上力求衡平。
　⒈被告丙○○因共同犯傷害罪，甫經臺灣嘉義地方法院（下稱嘉
    義地院）110年度朴簡字第75號判決處拘役40日，緩刑2年確
    定，緩刑期間自110年4月20日起至112年4月19日止，有臺灣
    高等法院被告（丙○○）前案紀錄表在卷足參，由該前案偵查
    分案日期108年10月16日，繫屬嘉義地院日期109年8月20日
    ，顯見被告丙○○係在前案偵查期間再犯更為嚴重的本案加重
    妨害秩序等犯行，素行不佳，堪認未因前案查獲歷經偵查而
    謹慎行止。
　⒉被告乙○○因違反個人資料保護法、妨害自由，經原審法院於1
    09年9月3日以109年度簡字第2810號判決處有期徒刑2月、拘
    役10日，緩刑2年（確定判決），緩刑期間自109年10月28日
    至111年10月27日。另犯妨害秩序等罪，經原審法院110年度
    訴字第347號判處罪刑，嗣經本院110年度上訴字第849號於1
    10年10月27日撤銷原判決，就共同犯公然聚眾施強暴罪、共
    同犯在公眾得出入之場所聚集三人以上下手實施強暴罪，各
    處有期徒刑6月（均得易科罰金），以上有臺灣高等法院被
    告（乙○○）前案紀錄表在卷足參，顯見素行不佳，且已不符
    合宣告緩刑之要件。
　⒊審酌被告2人於案發後至原審審理期間之各項作為，迄至上訴
    本院之初猶未坦承全部犯行之犯後態度，至本院審理時雖終
    能認罪坦承全部犯行，然此際其等否認犯行所為各項抗辯，
    均經原審調查至為明確，被告2人於本院審理時認罪坦承犯
    行，是否出於真心悔悟，抑或企求輕刑，實不無疑義，被告
    2人於本院審理時認罪所涉量刑變動因素，尚未達到改變第
    一審量刑之程度，審酌被告2人前案犯行與本案屬同質性犯
    罪、本案破壞法益之程度、對被害人甲○○造成之身心傷害及
    案發後係無條件和解，若僅使被告2人受刑之宣告卻未受刑
    之執行，難認可足收警惕之效而保日後不會再犯，因認並無
    對被告2人暫不執行刑罰為適當之情形，爰均不為緩刑之宣
    告。
  ㈤綜上，被告2人上訴及辯護意旨指摘原審量刑過重，並請求為
    緩刑之宣告，均為無理由，均應予駁回。
據上論斷，應依刑事訴訟法第368條，判決如主文。　　　
本案經檢察官郭俊男提起公訴，檢察官陳建弘到庭執行職務。
中　　華　　民　　國　　111 　年　　4 　　月　　26　　日
                  刑事第六庭    審判長法　官  張瑛宗
                                      法　官  李秋瑩
                                      法　官  林逸梅
以上正本證明與原本無異。
如不服本判決應於收受送達後20日內向本院提出上訴書狀，其未
敘述上訴理由者，並得於提起上訴後20日內向本院補提理由書（
均須按他造當事人之人數附繕本）「切勿逕送上級法院」。
　　　　　　　　　　　　　　　　　　　書記官  施淑華
中　　華　　民　　國　　111 　年　　4 　　月　　26　　日

附錄本案論罪科刑法條：
中華民國刑法第150條
在公共場所或公眾得出入之場所聚集三人以上，施強暴脅迫者，
在場助勢之人，處1年以下有期徒刑、拘役或10萬元以下罰金；
首謀及下手實施者，處6月以上5年以下有期徒刑。
犯前項之罪，而有下列情形之一者，得加重其刑至二分之一：
一、意圖供行使之用而攜帶兇器或其他危險物品犯之。
二、因而致生公眾或交通往來之危險。
　　
中華民國刑法第302條
私行拘禁或以其他非法方法，剝奪人之行動自由者，處5年以下
有期徒刑、拘役或9千元以下罰金。
因而致人於死者，處無期徒刑或7年以上有期徒刑；致重傷者，
處3年以上10年以下有期徒刑。
第1項之未遂犯罰之。